【裁判字號】    94,易,541
【裁判日期】    950310
【裁判案由】    詐欺
【裁判全文】
臺灣臺北地方法院刑事判決               94年度易字第541號
公  訴  人  臺灣臺北地方法院檢察署檢察官
被      告  甲○○
上列被告因詐欺案件，經檢察官提起公訴（93年度偵字第2193號
），本院判決如下：
    主  文
甲○○意圖為自己不法之所有，以詐術使人將本人之物交付，處
有期徒刑肆月，如易科罰金，以參佰元折算壹日。
    事  實
一、甲○○明知自己並未擁有面額合計1,200億美元之3箱美國黃
    金債券，竟對外聲稱有黃金債券可出售，不知情之丁○○得
    知此消息即介紹替他人找尋黃金債券而有意購買之丙○○與
    甲○○認識，三人於民國90年12月10日，在臺北市○○街92
    號之4地下室咖啡廳內洽談時，甲○○即基於為自己不法所
    有之意圖，向丙○○佯稱欲將其所有之3箱美國黃金債券以
    總價8億5,00 0萬美元之價格出售予丙○○，且在同年月13
    日前即可向倉庫領到貨品及送至丙○○指定地點驗貨，致丙○○陷於錯誤，而與甲○○簽訂合作協議書，並同時支付訂
    金新臺幣（下同）35萬元予甲○○。嗣約定期間已過，甲○○一直無法提出所言之3箱美國黃金債券，丙○○始知受騙
    。
二、案經丙○○告訴暨臺北市政府警察局中正第一分局報請臺灣
    臺北地方法院檢察署檢察官偵查起訴。
    理  由
一、訊據被告甲○○固坦承於上揭時、地，與告訴人丙○○簽訂
    上揭合作協議書，及當場收取告訴人所交付之訂金35萬元，
    ，並承認其自己並無面額合計1,200億美元之3箱美國黃金債
    券等情，惟矢口否認有何詐欺之犯行，辯稱：伊只是介紹人
    ，黃金債券是徐洪濤（業已死亡）的，伊向丙○○收錢後就
    交給了徐洪濤，是丙○○後來沒有足夠的錢可以繼續買，他
    付不出後面的錢而想要拿回預付款，才會告伊詐欺云云，於
    偵查中並提出答辯狀辯稱：當時約定告訴人應先提出資金證
    明供貨主查驗，但告訴人於90年12月13日後一直無法提出資
    金證明，至92年2月17日始提出1張美國加州遠東國家銀行
    121 號、面額美金一百萬元之支票要求看貨，並約定：「茲
    收到美金100萬元加州遠東國家銀行支票（號碼121）乙張，
    言明：(1)作為保證，貨送到保險箱以影印本換支票正本(2)4
    天內經驗貨員驗貨通過，即匯款，收到款退回支票正本‧‧
    ‧」，告訴人要伊與貨主（郭小姐）聯絡，並約定於92年12
    月19日上午10時將貨1箱送到台北市○○街9號富邦城中大樓
    富邦銀行保險箱倉庫，貨主按時將貨送到上址時，告訴人再
    交出另1張同銀行第123號面額10萬元支票，他們二人見面時
    ，貨主（小王）當場認為出票人是以空頭支票騙出貨品，貨
    主看到告訴人陪同在場並稱「此人黃大砲，做事不實在，不
    能和他做生意，支票也是空頭支票」，貨主即將1箱貨拉回
    去云云，且提出3張照片、收據及支票影本2張為證。經查：
    (一)被告於上揭時、地，因議定購買3箱價格為美金8億5000萬
      元之美國黃金債券一事而與告訴人簽訂合作協議書，並當
      場收取告訴人所交付之35萬元訂金等情，業據被告於警詢
      （見偵查卷第10頁背面）及本院審理時自承在卷，核與告
      訴人丙○○之指述相符，並經證人丁○○於本院94年12月
      6日審理時證述在卷（其略稱：黃金債券是有的，一個是
      黃金債券、一個是金元券，是1934年美國聯邦儲備局發行
      的，叫做摩根債券，英國人需要這種，伊跟丙○○先生過
      去香港，英國人託丙○○先生買這個東西，伊跟他去香港
      確認英國人是否真的要買，再跟丙○○一起回來臺灣，因
      為伊在徐洪濤辦公室做事，甲○○說他有，他還在協議書
      上記載伊是連帶保證人，他當時問伊丙○○有無資格買，
      伊說有，因為伊和丙○○在香港有見過英國人湯姆士，而
      且伊在香港有看過黃金債券的樣品，是湯姆士給他們看，
      告訴他們是要哪種特定的東西，所以伊對甲○○說不是丙○○要買，而是英國人要買，甲○○就說如果他東西拿出
      來，伊要當保證人，伊說可以，如果丙○○沒辦法買，伊
      可以直接找湯姆士‧‧‧甲○○又說他東西拿出來要拿訂
      金，伊告訴丙○○說甲○○要訂金，但伊沒有錢，丙○○
      說他可以先預付一些訂金給甲○○，丙○○拿35萬元跟伊
      一起到一家咖啡廳，當時就寫了這張協議書等語），且有
      合作協議書影本1紙在卷可稽（見偵查卷第24頁）。又本
      件係證人丁○○聽被告聲稱有美國黃金債券而介紹告訴人
      與被告認識，並陪同告訴人與被告於上揭時、地簽訂合作
      協議書等情，亦據證人丁○○證述明確；再被告實際上並
      無面額合計1,200億美元之3箱美國黃金債券一節，亦據被
      告於本院審理時自承在卷，均堪信屬實。
    (二)被告既無面額合計1,200億美元之3箱美國黃金債券，竟對
      外聲稱有美國黃金債券可出售，使不知情之證人丁○○介
      紹告訴人丙○○與之認識，其再向告訴人佯稱3日內（即
      同月13日前）即可向倉庫領到貨品，並送至告訴人指定地
      點驗貨，致告訴人誤以為真而與被告簽訂上揭合作協議書
      ，且同時支付訂金35萬元予被告，被告有為自己不法所有
      之意圖甚明。雖被告否認有何詐欺犯行，並為上揭辯解，
      然：1.如上所述，證人丁○○係聽到被告聲稱其有美國黃
      金債券才介紹告訴人與被告進行美國黃金債券買賣事宜，
      且衡以常情，倘被告僅為介紹人而代收告訴人交付之訂金
      ，其豈會不將實情告知告訴人及證人丁○○，且在協議書
      中敘明？又查上揭協議書並未記載告訴人應先提出資金證
      明等字言，足見被告辯稱其僅為介紹人，係告訴人無法提
      出資金證明，無足夠的錢可以買云云，即難採信。2.被告
      於偵查中所提出之上揭3張照片及美金支票影本、丙○○
      所書立之收到美金支票影本之收據，經查係本件交易後之
      另一筆買賣，因交易雙方於見面後互以對方為黃牛而作罷
      ，亦據丙○○供述明確，證人乙○○於本院94年12月6日
      審理時已證稱：卷裡的照片跟伊跟他們（按指徐洪濤）的
      不太一樣，伊不知道被告與丙○○之間約定買賣3箱黃金
      債券的事情等語，被告於同日亦自承證人乙○○所述的黃
      金債券買賣的事事後面的事情，與告訴人交付35萬元是二
      回事，足見被告於偵查中所提出之答辯與本件無涉。
    (三)被告復稱收受35萬元後隨即轉交徐洪濤，伊僅分得5萬元
      ，然被告於與丙○○交易之時，並不曾提及徐洪濤，而徐
      洪濤亦已死亡，無從查證，被告對其所稱可能知悉內情之
      邱小姐亦未能查報年籍住所以供本院傳訊，故尚難據此為
      被告有利之判斷。又查證人乙○○於審判中曾供稱被告曾
      請伊打電話給徐洪濤溝通35萬元之事，徐洪濤在電話中罵
      伊說那是他們兄弟間之事，叫伊不要管，然乙○○並未參
      與本件交易，且此僅或被告是否與徐洪濤間之糾紛，對於
      被告於本件行為時，並無黃金債券，且未能提出以供對方
      驗證之事實並無影響，亦不得據為被告有利之判斷。綜上
      所述，本件已事證明確，被告之上揭犯行堪以認定，應予
      依法論科。
二、核被告之所為，係犯刑法第339條第1項之詐欺取財罪。爰審
    酌被告犯後否認犯罪，迄今未與告訴人和解，亦未償還分文
    與告訴人，難認其犯後態度良好，告訴人所受之損害金額有
    35萬元之多，及被告之智識程度、犯罪手段等一切情狀，量
    處如主文所示之刑，並諭知易科罰金之折算標準。
據上論斷，應依刑事訴訟法第299條第1項前段，刑法第339條第1
項、第41條第1項前段，罰金罰鍰提高標準條例第1條前段、第2
條，判決如主文。
本案經檢察官楊仲萍到庭執行職務
中    華    民    國    95    年     3    月    10    日
                    刑事第一庭  審判長法  官  陳興邦
                                      法  官  劉素如
                                      法  官  林春鈴
上正本證明與原本無異。
如不服本判決，應於判決送達後10日內向本院提出上訴狀。
                                      書記官  羅欣宜
中    華    民    國    95    年     3    月    10    日
附錄本案論罪科刑法條全文：
刑法第339條第1項
意圖為自己或第三人不法之所有，以詐術使人將本人或第三人之
物交付者，處5年以下有期徒刑、拘役或科或併科1千元以下罰金
。
以前項方法得財產上不法之利益或使第三人得之者，亦同。
前二項之未遂犯罰之。


司法院資訊處製作；財團法人民間司法改革基金會備份。
